【裁判字號】    88,家上,354
【裁判日期】    890321
【裁判案由】    離婚等
【裁判全文】
臺灣高等法院民事判決      八十八年度家上字第三五四號
    上  訴  人  甲○○
    被 上訴 人  乙○○
右當事人間離婚事件，上訴人對於中華民國八十八年八月二十六日台灣板橋地方法院
八十八年度婚字第二四三號第一審判決提起上訴，本院判決如左：
    主    文
上訴駁回。
第二審訴訟費用由上訴人負擔。
    事    實
甲、上訴人方面：
一、聲明：
  (一)原判決廢棄。
  (二)被上訴人在第一審之訴駁回。
二、陳述：除與原判決記載相同者外，補稱略以：
  (一)上訴人目前無業，每月須為被上訴人支出十餘萬元，原審判准離婚並命上訴人賠
    償被上訴人新台幣（以下同）十五萬元，上訴人實無力支付。
  (二)兩造雖常為小事發生口角，但上訴人仍希望能維持婚姻。
乙、被上訴人方面：
一、聲明：如主文所示。
二、陳述：與原判決記載相同。
    理    由
一、被上訴人起訴主張：其與上訴人於八十六年二月一日結婚，惟婚後上訴人行為舉
    止怪異，處處限制被上訴人居家行動自由，對被上訴人私有物品任意翻動、偷窺
    ，故被上訴人毫無隱私可言；又上訴人動輒對被上訴人吼叫辱罵，甚至毆打，對
    待被上訴人始終疏離冷漠、未關懷與尊重，被上訴人原本所生二個小孩，也因上
    訴人之態度及舉止而不得已寄居在被上訴人娘家。上訴人甚而於八十七年九月十
    七日晚上深夜，因房屋貸款之事意見不合，竟出手重力毆打被上訴人，致被上訴
    人右額頭瘀傷，併導致腦震盪後遺症，兩造已無繼續維持婚姻之可能，爰依民法
    第一千零五十二條第二項之規定，訴請判決離婚。又兩造離婚，實歸咎於上訴人
    ，被上訴人所受精神上損害難以彌補，爰併依民法第一千零五十六條第二項規定
    ，請求上訴人賠償六十萬元慰撫金等語。（原審就被上訴人慰撫金請求部分，判
    令上訴人賠償十五萬元，被上訴人就其敗訴部分，未提起上訴）
二、上訴人則以：上訴人不嫌棄被上訴人未婚生子而與其結婚，並為其償還債務，實
    已寬宏大量。被上訴人在酒店上班，而上訴人原從事室內裝潢，因景氣不佳而常
    無工作，兩造因此輒為會錢及房貸之事爭吵；被上訴人並無毆打被上訴人之事實
    ，只是兩造吵鬥時不注意撞到被上訴人，或被上訴人因毆打上訴人而自己造成手
    部瘀傷等語，資為抗辯。
三、按夫妻間有民法第一千零五十二條第一項以外之重大事由，難以維持婚姻者，夫
    妻之一方得請求離婚，同法第二項前段定有明文。查兩造間有婚姻關係，且現仍
    存續中，此為兩造所不爭執，並有戶籍謄本附卷為證。又查，被上訴人主張上訴
    人於八十七年九月十七日晚上六、七時許，在台北縣中和市○○路○段五八之二
    號三樓住處，因貸款事宜而與被上訴人發生爭執，進而出手毆打被上訴人，致被
    上訴人受有右額頭部瘀傷之傷害；又於八十八年五月二日毆打被上訴人，致被上
    訴人右手腕瘀傷一×０．三公分等事實，雖為上訴人所否認，惟業據被上訴人提
    出診斷證明書二紙為證，故被上訴人此部分之主張，堪信為真正。又兩造常因經
    濟及生活細節等問題發生爭執，此為上訴人所自認（見原審卷第三七頁、本院八
    十九年二月二十一日準備程序筆錄) ，並有悔過書三份在卷可稽（見原審卷第十
    二頁至第十四頁），參以上訴人自認兩造自八十八年五月間即分房迄今之事實（
    見原審卷第四十五頁反面），足見兩造間基於夫妻互愛、互敬、互諒之誠摯基礎
    已生裂痕，其婚姻確已有重大之破綻而難以維持，故被上訴人據以依上開規定請
    求離婚，於法並無不合，應予准許。
四、又按夫妻之一方，因判決離婚而受有損害者，得向有過失之他方請求賠償；前項
    情形，雖非財產財上之損害，受害人亦得請求賠償相當之金額，但以受害人無過
    失者為限，民法第一千零五十六條第一項、第二項定有明文。查婚姻係男女雙方
    以終身共同生活為目的之結合，是婚姻關係之圓滿，對夫妻雙方自有人格利益，
    然上訴人罔顧夫妻情誼，毆打被上訴人成傷，致破壞家庭生活之平和安定，故兩
    造婚姻之破裂應認係由於上訴人之行為所造成，是被上訴人主張上訴人就兩造離
    婚之事由應負過失責任，堪予採信，故被上訴人依上開規定請求上訴人賠償其因
    判決離婚所受非財產上損害，洵屬有據。又查兩造自八十六年二月一日結婚迄今
    三年餘，被上訴人高中補校肄業、目前無業、須扶養二名子女；上訴人高職畢業
    、從事室內裝潢、無固定僱主、日薪二千餘元、月入約二萬餘元、無資產等情，
    此為兩造所不爭執，爰斟酌被上訴人所受痛苦程度及兩造之教育程度、智識水準
    、社會與身分地位等一切情狀，認被上訴人請求上訴人賠償其非財產上損害十五
    萬元，並無不合，應予准許。
五、綜上所述，原審判准兩造離婚，並命上訴人賠償被上訴人十五萬元，並無違誤，
    上訴意旨指摘原判決不當，求予廢棄改判，為無理由，應予駁回。
六、據上論結，本件上訴為無理由，依民事訴訟法第四百四十九條第一項、第七十八
    條判決如主文。
中      華      民      國    八十九    年      三      月    二十一    日
                                   民事第十四庭
                                       審判長法  官  張  劍  男
                                             法  官  陳  筱  珮
                                             法  官  彭  昭  芬
右正本係照原本作成。
如不服本判決，應於收受送達後二十日內向本院提出上訴書狀，其未表明上訴理由者
，應於提出上訴後二十日內向本院補提理由書狀（均須按他造當事人之人數附繕本）
上訴時應提出委任律師或具有律師資格之人之委任狀；委任有律師資格者，另應附具
律師及格證書及釋明委任人與受任人有民事訴訟法第四百六十六條之一第一項但書或
第二項（詳附註）所定關係之釋明文書影本。
中      華      民      國    八十九    年      三      月    二十二    日
                                             書記官  黃      愛
附註：
民事訴訟法第四百六十六條之一（第一項、第二項）：
對於第二審判決上訴，上訴人應委任律師為訴訟代理人。但上訴人或其法定代理人具
有律師資格者，不在此限。
上訴人之配偶、三親等內之血親、二親等內之姻親，或上訴人為法人、中央或地方機
關時，其所屬專任人員具有律師資格並經法院認為適當者，亦得為第三審訴訟代理人
。


司法院資訊處製作；財團法人民間司法改革基金會備份。
